最高法院刑事判決　　　　　　　　一○○年度台非字第九六號
上　訴　人　最高法院檢察署檢察總長
被　　　告　潘冠成
上列上訴人因被告違反毒品危害防制條例案件，對於台灣桃園地
方法院中華民國九十九年十二月二十日第一審確定簡易判決（九
十九年度桃簡字第二四八一號，聲請簡易判決處刑案號：台灣桃
園地方法院檢察署九十九年度毒偵字第一七一０號），認為違背
法令，提起非常上訴，本院判決如下：
    主  文
上訴駁回。
    理  由
非常上訴理由稱：「一按判決不適用法則或適用不當者，為違背
法令，刑事訴訟法第三百七十八條定有明文。次按案件曾經判決
確定者，應諭知免訴之判決，刑事訴訟法第三百零二條第一款定
有明文。此係因同一案件，既經法院為實體上之確定判決，其犯
罪之起訴權業已消滅，依一事不再理之原則，不許再為訴訟客體
，更為其他有罪或無罪之實體上裁判。而案件是否同一，以被告
及犯罪事實是否均相同為斷，所謂事實同一，應從『訴之目的及
侵害性行為之內容是否同一』為斷，即以檢察官或自訴人請求確
定其具有侵害性之社會事實關係為準，亦即經其擇為訴訟客體之
社會事實關係；又按一事不再理，為刑事訴訟之原則，實體上二
重判決之後一確定判決，固屬重大違背法令而為當然無效判決之
一種，其內容雖不生效力，但並非不存在，仍具有形式之效力。
如經提起非常上訴，應將二重判決撤銷，予以糾正，最高法院九
十四年台上字第一七八三號、九十二年台非字第四二三號裁判要
旨可參。二查原審以被告潘冠成基於施用第二級毒品甲基安非他
命之犯意，於民國九十九年四月一日十二時許，在桃園縣『桃園
市○○路』某不詳工地，施用第二級毒品甲基安非他命之犯行，
認被告犯毒品危害防制條例第十條第二項之施用第二級毒品罪，
判決有期徒刑四月，並於一００年一月十九日確定在案。惟查，
被告於九十九年四月一日十七時五十五分許起，即因施用毒品案
件，遭桃園縣政府警察局保安警察隊在桃園縣桃園市○○路四八
五號前查獲，嗣再移送台灣桃園地方法院檢察署接受訊問，於二
十二時二十六分許訊問完畢，經檢察官諭知限制住居，離開台灣
桃園地方法院檢察署，詎被告於九十九年四月三日返回花蓮縣富
里鄉住處時，接獲花蓮縣政府警察局玉里分局通知前往採尿，經
送驗後，呈現安非他命類陽性反應，玉里分局於九十九年六月十
一日十三時四十五分許通知被告到場接受詢問（最後一次施用甲
基安非他命毒品是於何時地？），被告稱：於九十九年四月一日
晚上，在桃園縣『龜山鄉』建築工地施用，而此施用毒品犯行，
經台灣花蓮地方法院檢察署檢察官於九十九年七月十五日以九十
九年度毒偵字第三二九號聲請簡易判決處刑，於同年月二十七日
繫屬於台灣花蓮地方法院，台灣花蓮地方法院於同年月二十九日
以九十九年度玉簡字第七六號判決判處有期徒刑四月，嗣於同年
八月二十日確定在案，復稽以台灣花蓮地方法院九十九年度玉簡
字第七六號案件所認定之施用毒品時間，純憑被告於玉里分局所
陳之『九十九年四月一日晚上』，然被告於九十九年四月一日十
七時五十五分許為警查獲至二十二時二十六分許離開台灣桃園地
方法院檢察署之期間，應無於『晚上』前往龜山鄉某建築工地施
用毒品之可能，又被告於當晚二十二時二十六分許離開台灣桃園
地方法院檢察署後，亦無於『夜間』再前往龜山鄉某工地工作之
可能，且因被告職業欄載為『工』，再輔以被告於本件及台灣花
蓮地方法院九十九年度玉簡字第七六號所陳之工作場所均係建築
工地，可見被告應屬建築工地之工人，依建築工人之工作場所屬
性，一日內應僅能在相同之建築工地工作，且佐以被告於本件為
警查獲之地點為桃園縣桃園市○○路四八五號前之地緣關係，自
無分身出現在桃園縣桃園市○○路與龜山鄉不同工地之可能，加
以被告於九十九年六月十一日接受玉里分局詢問時，距施用毒品
時間已逾二月餘，故恐因時間久遠，而對施用毒品之時、地有所
誤記，因此本件與台灣花蓮地方法院九十九年度玉簡字第七六號
案件之犯罪事實應屬同一案件，而本件既經台灣花蓮地方法院以
九十九年度玉簡字第七六號判決有期徒刑四月確定，其犯罪之起
訴權已然消滅，不許再為訴訟客體，原審法院應諭知免訴之判決
，卻誤為有罪之實體裁判，揆諸首開說明，原審判決自屬違背法
令。三案經確定，爰依刑事訴訟法第四百四十一條、第四百四十
三條提起非常上訴，以資糾正。」等語。
本院按：非常上訴，乃對於審判違背法令之確定判決所設之非常
救濟程序，以統一法令之適用為主要目的。又非常上訴審為法律
審，應以原判決所確認之事實為基礎，據以判斷其審判是否違背
法令。苟依原判決所確認之事實，其適用法律並無違誤，縱原判
決所確認之事實發生疑義，因非常上訴審之調查，以非常上訴理
由所指摘之事項為限，除關於訴訟程序及得依職權調查之事項外
，關於實體法上之事實，非常上訴審無從為必要之調查。是以倘
其案件所繫法律問題之基礎事實未明，猶待嚴格證明以確認，此
又非非常上訴審所能審酌，所提起非常上訴自不應准許。本件依
原判決所確認之事實，被告係於九十九年四月一日中午十二時許
，在桃園縣桃園市○○路某不詳工地，施用第二級毒品甲基安非
他命。另台灣花蓮地方法院九十九年度玉簡字第七六號刑事簡易
判決，則係認定被告於九十九年四月一日晚上某時，在桃園縣龜
山鄉某處建築工地，施用第二級毒品甲基安非他命。二者所認定
被告施用第二級毒品之時間、地點以及採尿、鑑定之單位均有不
同。且該二判決僅認定被告係於工地內施用毒品，並未認定被告
係建築工人，亦未認定被告係於建築工地「工作時」施用甲基安
非他命。況被告於九十九年四月一日二十二時二十六分離開台灣
桃園地方法院檢察署，距離四月二日零時尚有一小時半以上，而
其居所地又係在桃園縣龜山鄉，則其於當日晚間離開台灣桃園地
方法院檢察署後，前往龜山鄉某建築工地施用毒品，其時間與距
離，並非全無可能。故二者是否屬同一事實，仍須為必要之調查
，始足以論斷，此又非非常上訴審得加以調查以資確認之事項，
單從卷內訴訟資料，本院自屬無憑判斷。非常上訴意旨認本件與
先判決確定之台灣花蓮地方法院九十九年度玉簡字第七六號案件
應屬同一案件，指摘原判決未諭知免訴為違背法令云云，自難認
為有理由，應予駁回。
據上論結，應依刑事訴訟法第四百四十六條，判決如主文。
中    華    民    國  一○○  年    四    月  二十一  日
                      最高法院刑事第九庭
                          審判長法官  石  木  欽  
                                法官  洪  佳  濱  
                                法官  韓  金  秀  
                                法官  段  景  榕  
                                法官  周  煙  平  
本件正本證明與原本無異
                                      書  記  官  
中    華    民    國  一○○  年    四    月  二十六  日
                                                      K